【裁判字號】    95,訴,244
【裁判日期】    950913
【裁判案由】    綜合所得稅罰鍰
【裁判全文】
臺中高等行政法院判決
                                     95年度訴字第00244號
                              .
原      告  陳俊傑（即陳俊傑律師事務所）
被      告  財政部臺灣省中區國稅局
代  表  人  甲○○
訴訟代理人  丁○○
            丙○○
            乙○○
上列當事人間因綜合所得稅罰鍰事件，原告不服財政部中華民國
95年3月6日台財訴字第09500031670號訴願決定（案號：第00000
000號），提起行政訴訟。本院判決如下︰
    主  文
訴願決定及原處分（復查決定）均撤銷。
訴訟費用由被告負擔。
    事  實
一、事實概要：原告未辦理民國（下同）89年度綜合所得稅結算
    申報，經被告所屬竹南稽徵所（下稱竹南稽徵所）核定綜合
    所得總額新臺幣（下同）2,059,947元，補徵應納稅額297,5
    82元，並處罰鍰295,400元。原告不服，就罰鍰部分，申請
    復查，結果未獲變更，提起訴願，遭決定駁回，遂提起行政
    訴訟。
二、兩造聲明：
    (一)原告聲明求為判決：訴願決定及原處分（復查決定）均撤
      銷。
    (二)被告聲明求為判決：駁回原告之訴。
三、兩造陳述：
    (一)原告主張：
      1.原告於90年4月30日委託訴外人陳盛基向竹南稽徵所申
        報89年度綜合所得稅，因該所就執行業務所得及個人綜
        合所得分由兩個單位掌管，致陳盛基先持89年度執行業
        務所得損益計算表向審核執行業務所得部門簽章（收件
        編號A0000000）後，旋赴掌管綜合所得稅部門申報，惟
        該部門竟以本件係逾期申報案件拒絕受理，此有該蓋有
        竹南稽徵所90年4月30日綜合所得稅逾期申報案件印文
        之89年度執行業務（其他）所得損益計算表可稽，致陳
        盛基無法憑以繳交當年度綜合所得稅。
      2.嗣92年間原告因住所地在竹南稽徵所管轄區，主事務所
        所在地臺北，又在臺北市國稅局管轄區，迭生兩地就執
        行業務所得收入就應計70%（竹南）或40%（台北）之困
        擾，原告乃主動以92年9月2日（92）北傑字第0902號函
        請竹南稽徵所將本事務所89、90、91年綜合所得稅執行
        業務所得收支報告表轉送本所主事務所所在地之臺北市
        國稅局，查核各年度執行業務所得，俾憑完納各該年度
        綜合所得稅。其間，未據竹南稽徵所以原告未繳89年度
        綜合所得稅相責難，況原告除89年度因竹南稽徵所拒絕
        受理，而漏未繳納綜合所得稅額外，從未發生漏繳情形
        ，且89年度執行業務所得既經竹南稽徵所准向臺北市國
        稅局轉送查核，在原告未收受臺北市國稅局核定執行業
        務收入前（原告否認曾收受臺北市國稅局89年度核定執
        行業務之任何文件），被告認原告有過失情形，自與事
        實不合。
      3.原告89年度收入，除銀行利息所得合計40,217元外，其
        餘均為執行業務所得2,019,730元，合計2,059,947元，
        故執行業務所得佔總收入98%，是原告既自動申報占主
        要收入98%之執行業務所得，自無漏報之故意或過失。
        至被告固先後於94年6月22日、94年9月8日函請原告說
        明何以僅申報89年度執行業務所得損益計算表，而未填
        具綜合所得稅結算申報書？惟被告承辦人多次亦以電話
        相詢，原告已口頭說明上開竹南稽徵所拒絕受理之情形
        ，並獲承辦人答復經被告內部開會結果，希原告繳交2
        分之1罰鍰結案，但臺北市國稅局尚未核定原告89年度
        執行業務所得額，致承辦人員恐因結案期限屆至，遽予
        駁回復查，此益見原告並無故意或過失，否則被告為何
        減免原告2分之1罰鍰？
    (二)被告答辯：
      1.原告於90年4月30日向竹南稽徵所申報89年度執行業務
        所得損益計算表，收支結算所得2,019,730元，有執行
        業務（其他）所得損益計算表可稽。按綜合所得稅係採
        申報自繳制，原告89年度損益表收支結算既有所得自應
        辦理結算申報，並自行繳納其結算應納稅額，惟原告未
        辦理結算申報，亦未自行繳納應納稅額。又被告於94年
        6月22日以中區國稅法二字第0940029041號函及同年9月
        8日中區國稅法二字第0940049854號函請原告說明何以
        僅申報89年度執行業務所得損益計算表，而未填具綜合
        所得稅結算申報書向稽徵機關申報，亦未繳納應自繳稅
        額，均未獲回覆，原告未辦理綜合所得稅結算申報，又
        不能證明其無過失，自應受處罰，原處罰鍰295,400元
        並無違誤。
      2.依被告所訂綜合所得稅結算申報收件注意事項第四、（
        四）8點規定，執行業務者於辦理綜合所得稅結算申報
        時，應將損益計算表連同結算申報書一併交由被告機關
        收件，若未檢附損益計算表者，執行業務者應補送。本
        件原告主張其委託之訴外人陳盛基於90年4月30日分別
        至兩部門申報損益計算表及結算申報書，顯與被告所訂
        注意事項之規定不符。又原告申報其損益計算表時，並
        未同時檢附核准延期結算申報申請書以證明其經核准延
        期申報至90年4月30日，致被告認原告係自行補送其已
        辦理結算申報之附件予以收件。
      3.原告於90年4月30日向竹南稽徵所申報陳俊傑律師事務
        所89年度執行業務所得損益計算表，惟該表並未填報執
        業地址，嗣後原告於92年9月2日以（92）北傑字第0902
        號申請書向竹南稽徵所主張其執行業務所得之相關資料
        應轉送臺北市國稅局查核，該所乃於92年9月5日以中區
        國稅竹南二字第0920018115號函將該事務所收支報告表
        轉送該局，經該局以該事務所申報之全年所得額2,019,
        730元同額核定為原告之執行業務所得，並於92年10月
        31日以綜合所得稅所得資料傳票通報被告，初查乃據以
        歸課原告綜合所得稅，原告訴稱該局尚未查核完竣，顯
        有誤解。
      4.又被告依臺北市國稅局通報之綜合所得稅所得資料傳票
        ，核定原告89年度僅營利所得有可扣抵稅額79元，至執
        行業務所得並無扣繳稅額。惟經查調扣繳資料，原告89
        年度執行業務所得核有扣繳稅額332,540元。故原告89
        年度經被告核定綜合所得總額2,059,947元，應納稅額
        297,661元。本件既有可扣抵稅額79元及扣稅額332,540
        元，核無應補徵稅額及漏稅額。
    理  由
一、按「納稅義務人應於每年2月20日起至3月底止，填具結算申
    報書，向該管稽徵機關，申報其上一年度內構成綜合所得總
    額．．．之項目及數額，以及有關減免、扣除之事實，並應
    依其全年應納稅額減除．．．扣繳稅額及可扣抵稅額，計算
    其應納之結算稅額，於申報前自行繳納。」及「納稅義務人
    未依本法規定自行辦理結算申報，而經稽徵機關調查，發現
    有依本法規定課稅之所得額者，除依法核定補徵應納稅額外
    ，應照補徵稅額，處3倍以下之罰鍰。」為行為時所得稅法
    第71條第1項前段及第110條第2項所明定。
二、本件原告89年度有營利、執行業務、薪資、利息及財產交易
    等所得合計2,059,947元，未依規定辦理綜合所得稅結算申
    報，被告乃依各類所得扣繳暨免扣繳憑單及非扣繳所得資料
    核定綜合所得總額2,059,947元，應納稅額297,661元，減除
    可扣抵稅額79元，補徵應納稅額297,582元，並按補徵稅額
    3,561元及294,021元分別處0.4倍及1倍罰鍰合計295,400元
    （計至百元止）。原告不服，主張執行業務所得為其主要收
    入，其已依法申報執行業務所得損益計算表，並非未辦理綜
    合所得稅結算申報，請准予免罰云云。申經被告復查決定略
    以：查原告於90年4月30日向竹南稽徵所申報89年度執行業
    務所得損益計算表，收支結算所得2,019,730元，有執行業
    務（其他）所得損益計算表可稽。次查，綜合所得稅係採申
    報自繳制，原告89 年度執行業務所得損益表收支結算既有
    所得自應辦理結算申報，並自行繳納其結算應納稅額，惟原
    告未辦理結算申報，亦未自行繳納應納稅額；又被告於94年
    6月22日以中區國稅法二字第0940029041號函及同年9月8日
    以中區國稅法二字第0940049854號函請原告說明何以僅申報
    當年度執行業務所得損益計算表，而未填具綜合所得稅結算
    申報書向稽徵機關申報，亦未繳納應自繳稅額，未獲原告回
    覆，依司法院275號解釋，行政罰雖不以出於故意為必要，
    仍須以過失為其責任條件，且僅須違反作為義務即推定為有
    過失；原告未辦理綜合所得稅結算申報又不能證明其無過失
    ，自應受處罰，原處罰鍰295,400元並無違誤為由，駁回其
    復查申請等情，固非無據。惟查，經被告調閱有關原告之扣
    繳資料結果，原告89年執行業務所得核有扣繳稅額332,540
    元等情，業據被告陳明，並有被告「89年度綜合所得稅BAN
    給付清單」、「綜稅所得資料查詢」結果列印資料等附本院
    卷可稽，而被告核定原告89年度綜合所得總額2,059,947元
    ，應納稅額297,661元，亦有系爭綜合所得稅核定通知書附
    本院卷可考，均堪憑信。本件既有可扣抵稅額79元及扣繳稅
    額332,540元足供扣抵原告89年度綜合所得稅應納稅額297,6
    61元，則本件應補徵稅額為零，亦即無漏稅額存在，而首揭
    行為時所得稅法第110條第2項規定，應按補徵稅額處3倍以
    下之罰鍰，本件應補徵稅額既為零，自應免罰。本件原處分
    （復查決定）疏未注意上情，科處原告罰鍰非無違誤，訴願
    決定未予糾正亦有未合，均應由本院予以撤銷，由被告另為
    復查決定，以資適法。
據上論結，本件原告之訴為有理由，依行政訴訟法第195條第1項
前段、第98條第3項前段，判決如主文。
中    華    民    國    95    年    9    月    13   日
                  第三庭 審判長 法  官  沈應南
                                法  官  許武峰
                                法  官  許金釵
以上正本證明與原本無異。
如不服本判決，應於判決送達後20日內向本院提出上訴書狀，其
未表明上訴理由者，應於提起上訴後20日內向本院提出上訴理由
書（須依對造人數附具繕本）；如於本判決宣示或公告後送達前
提起上訴者，應於判決送達後20日內補提上訴理由書（須附繕本
）。未表明上訴理由者，逕以裁定駁回。
提起上訴應預繳送達用雙掛號郵票390元（34元及5元郵票各10份
)。
中    華    民    國    95    年    9    月    13   日
                                書記官  許騰云


司法院資訊處製作；財團法人民間司法改革基金會備份。
